【裁判字號】    99,上訴,2751
【裁判日期】    991008
【裁判案由】    搶奪
【裁判全文】
臺灣高等法院刑事判決                99年度上訴字第2751號
上  訴  人  臺灣板橋地方法院檢察署檢察官
被      告  甲○○
上列上訴人因搶奪案件，不服臺灣板橋地方法院98年度訴字第
1431號，中華民國99年5月26日第一審判決（起訴案號：臺灣板橋
地方法院檢察署97年度偵字第30701號），提起上訴，本院判決如
下：
    主  文
原判決撤銷。
甲○○意圖為自己不法之所有，而搶奪他人之動產，累犯，處有
期徒刑壹年。
    事  實
甲○○曾因公共危險案件、違反職役職責罪，經執行完畢，復因
施用毒品經觀察、勒戒，施用毒品，經臺灣板橋地方法院以95
年度訴字第883號刑事判決判處有期徒刑6月確定，於民國（下同
）95年9月18日易科罰金執行完畢；又因持有第一級毒品案件，
經臺灣板橋地方法院以96年度簡字第3052號判處有期徒刑6月，
並經減刑為有期徒刑3月確定，於96年10月18日易科罰金執行完
畢。仍不知悔改，於97年9月6日下午5時30分許，騎乘車牌號碼
BFX- 200號重型機車（登記車主為林征聖；前於97年9月4日下午
3時許，在臺北縣板橋市○○路○段186巷2弄8號前遭不詳之人竊
取），行經臺北縣土城市○○路○段192之1號前時，見被害人王
瓊英騎乘機車後座搭載王翊蓁（王瓊英之女）亦行經該處，認有
機可乘，竟意圖為自己不法之所有，尾隨並伺機自後方靠近被害
人之機車，趁被害人不及防備之際，出手搶奪被害人配戴於頸部
之黃金項鍊1條（價值約新臺幣3萬元），得手後隨即騎車逃逸。
經被害人報警調閱路口監視錄影帶，始循線查獲上情，案由台北
縣政府警察局土城分局移送臺灣板橋地方法院檢察署檢察官偵查
起訴。
    理  由
一、證據能力之論斷：
(一)、證人王翊蓁在原審法官面前所為之審判外陳述，經具結，依
    刑事訴訟法第159之1第1項規定，有證據能力；被害人即證
    人王瓊英在檢察官偵查中所為之審判外陳述，經具結，而被
    告並未主張有何特別不可信之情況，依同法第159之1第2項
    規定，有證據能力；王瓊英、王翊蓁在警詢所為之審判外陳
    述，當事人於原審及本院調查證據時，知有同法第159條第1
    項不得為證據之情形，而均未於言詞辯論終結前聲明異議，
    並經審酌該言詞陳述或書面陳述作成時之情況，認以有證據
    能力為適當，依同法第159之5第2項規定，亦有證據能力。
(二)、本件司法警察經被告甲○○同意，實施搜索所拍攝之短褲照
    片，此物證與實物之同一性復為被告所是認，有證據能力；
    案發現場監視錄影帶所翻拍照片，屬科學機械衍生之證據（
    證據法稱之為「沈默證人」silent witness），當事人及辯
    護人對其機械之性能、設置、維護或翻拍等基礎條件，並未
    質疑，有證據能力；又本院當庭對於被告小腿刺青所踐行之
    勘驗，依法製成筆錄在卷，有證據能力。至於實施指認所預
    備之被告上半身及腿部（包括刺青）照片，屬指認證據之一
    部分，亦有證據能力。
二、犯罪事實之認定：
(一)、上開王瓊英騎乘機車遭人騎機車尾隨，行進間，當街被搶走
    戴在頸部之黃金項鍊之事實，業據王瓊英指述不移。按王瓊
    英為一般民家婦女，如非如此，斷不致無中生有，徒茲紛擾
    之理，應足憑信。況此情事，亦經搭乘機車後座之王翊蓁證
    述屬實，此部分事實，事證明確，至堪認定。
(二)、本件搭乘在王瓊英所駕機車後座之王翊蓁於首次實施指認時
    即指稱，騎乘機車前來行搶之人，小腿有刺青，臉部可認係
    被告無誤等情，此有警詢筆錄在卷為憑（見偵查卷第28頁調
    查筆錄），而經本院當庭勘驗被告兩腳小腿，結果為：「被
    告著深藍色七分褲，從兩腿露出部分到褲腳邊緣，兩腿外側
    部分佈滿刺青。與偵查卷第30頁至第31頁照片相同。」此有
    勘驗筆錄可稽。王翊蓁另指稱，行搶之人騎乘BFX-200號機
    車一節，經核案發現場監視錄影帶翻拍之照片，確有BFX-
    200 號機車無訛（見偵查卷第30頁調查筆錄）。足見王翊蓁
    前開證詞，核與事實相符，信有可徵。
(三)、一般人於瞬間抓住素不相識者面貌之印象，除有明顯特徵外
    ，極易因時間經過而褪去，王翊蓁原不認識被告，隨偵、審
    經過，關於被告面貌之印象逐漸消失，乃事理之常，不得謂
    其關於被告面貌之印象，前後陳述未盡相符，即認其全部陳
    述均為不可採信。故王翊蓁嗣後於檢察官偵查及原審審理時
    所稱「被告臉部與伊當時所見該名男子之臉部特徵大致相符
    」及「對該行搶男子的臉部特徵已沒什麼印象」云云，不似
    首次實施之肯定指認即認憑信性可議。
(四)、王翊蓁係乘坐在王瓊英所駕機車後座，並非機車之駕駛人，
    己身亦無財物被搶。案發前後，一切外來侵犯動作均呈現其
    眼前，非但不致過度驚慌而視覺錯亂，反而特別引發注視，
    所述尤足憑信。
(五)、綜合以上王瓊英關於財物被搶、王翊蓁關於被告為犯罪行為
    人之指認，核王翊蓁之指認復與監視錄影帶翻拍之照片、本
    院勘驗結果，均相吻合，本件被告搶奪犯行，已堪認定。至
    於此類機車當街行搶之案件，犯罪之人縱屬至愚，亦不致使
    用自己之機車而自曝身分，故不能因本件BFX- 200號重型機
    車非被告所有而為有利於被告之推論。被告以BFX- 200號重
    型機車非其所有，憑以否認犯罪，委不足取；被告搶奪事證
    ，已臻明確，王瓊英所為關於被告搶奪之指認，已無重復審
    酌之必要。
三、原判決應予撤銷：
    原判決諭知被告無罪之判決，固非無見。惟查：(一)、證人之
    指認仍不失為供述證據，倘前後指認有部分不盡相符，究竟
    前之指認為可採？抑或後之指認為可採？事實審法院須本於
    採證認事之職權予以斟酌，非謂一有不符，即認其全部均為
    不可採信。原判決關於王翊蓁對被告面貌之指認，僅以前後
    不盡相符，即摒棄不採，逕為被告無罪之判決，尚有違誤。
    (二)、本件案發時，王翊蓁為機車後座之乘坐人，與王瓊英為
    機車駕駛人並搶奪之被害人，情況迥異，原判決認王翊蓁當
    時與王瓊英同處在「時間侷促、情狀緊急、觀察範圍受行搶
    者所戴安全帽遮蔽及視線角度限制之情況下」，因而所為指
    認，值得懷疑云云，亦有可議。從而，檢察官上訴意旨指摘
    原判決不當，為有理由，應由本院將原判決撤銷改判。
四、論罪：核被告所為，係犯刑法第325條第1項搶奪罪，又被告
    有如事實欄所載之犯罪前科，有本院被告前案記錄表可稽，
    而於前案執行完畢後5年內再犯本件之罪，為累犯，加重其
    刑，爰審酌其一切犯罪情狀，量處如主文所示之刑，以昭炯
    戒。
據上論斷，應依刑事訴訟法第369條第1項前段、第364條、第299
條第1項前段，刑法第325條第1項、第47條第1項，判決如主文。
本案經檢察官曾俊哲到庭執行職務。
中    華    民    國    99    年    10     月    8    日
                  刑事第二十三庭審判長法  官  童有德
                                      法  官  劉方慈
                                      法  官  陳祐治
以上正本證明與原本無異。
如不服本判決，應於收受送達後十日內向本院提出上訴書狀，其
未敘述上訴之理由者並得於提起上訴後十日內向本院補提理由書
（均須按他造當事人之人數附繕本）。「切勿逕送上級法院」。
                                      書記官  張詠婷
中    華    民    國    99    年    10    月    12    日
附錄法條：
中華民國刑法第325條
（普通搶奪罪）
意圖為自己或第三人不法之所有，而搶奪他人之動產者，處 6
月以上 5 年以下有期徒刑。
因而致人於死者，處無期徒刑或 7 年以上有期徒刑，致重傷者
，處 3 年以上 10 年以下有期徒刑。
第 1 項之未遂犯罰之。

司法院資訊處製作；財團法人民間司法改革基金會備份。
